臺灣臺北地方法院刑事判決　　　　　　　 100年度易字第47號
公　訴　人　臺灣臺北地方法院檢察署檢察官
被　　　告　陳念慈
上列被告因詐欺案件，經檢察官提起公訴（99年度偵緝字第2217
號、第2218號、第2219號），本院判決如下：
    主  文
陳念慈意圖為自己不法之所有，以詐術使人將本人之物交付，處
有期徒刑貳月，如易科罰金，以新臺幣壹仟元折算壹日；又共同
意圖為自己不法之所有，以詐術使人將本人之物交付，處有期徒
刑肆月，如易科罰金，以新臺幣壹仟元折算壹日；又共同意圖為
自己不法之所有，以詐術使人將本人之物交付，處有期徒刑月
，如易科罰金，以新臺幣壹仟元折算壹日。應執行有期徒刑陸月
，如易科罰金，以新臺幣壹仟元折算壹日。
    事  實
一、陳念慈明知自己並無資力購買機車，僅因需要現金周轉，竟
    意圖為自己不法之所有，基於詐欺取財之故意，而於民國99
    年1 月7 日，在臺北縣板橋市○○路○ 段51號之樺山車業有
    限公司（下稱樺山公司），詐稱欲購買1 台重型機車云云，
    致樺山公司誤以為陳念慈確有能力購車，而將其購車資料傳
    真給怡富資融股份有限公司（下稱怡富資融公司）申請分期
    付款，佯稱：約定自99年2 月19日起至100 年1 月19日止，
    分12期付款，每期支付新臺幣（下同）5,984 元云云，怡富
    資融公司亦因而陷於錯誤而撥款予樺山公司，並受讓該筆應
    收帳款。嗣陳念慈於99年1 月8 日取得車牌號碼783-GAL 號
    重型機車後，即拒不支付前開款項，並於同年3 月3 日即將
    該重型機車變賣換取現金花用。
二、陳念慈與吳明達（經臺灣臺北地方法院檢察署併案通緝中）
    共同意圖為自己不法所有，基於詐欺取財之犯意聯絡，於99
    年2 月9 日，在位在臺北市○○路30巷167 弄4 號之艾春暉
    住處，渠等向艾春暉詐稱：吳明達有天眼、懂靈動力，因此
    渠等投資股票獲利頗豐，但目前欠缺資金，需要艾春暉投入
    特定金額之金錢協助，渠等方能獲利出場，且借錢此舉亦能
    令艾春暉消災解厄、改善家運云云，致艾春暉陷於錯誤，因
    而於如附表一編號1 至8 所示之時、地，接續交付如附表一
    編號1 至8 所示之借款給陳念慈，且當時陳念慈明知自己在
    永豐銀行福林簡易型分行之支票存款戶已於99年1 月18日遭
    列為拒絕往來戶，竟仍於99年2 月22日起至同年3 月止之期
    間內，開立如附表二所示支票共6 張做為擔保上開借款之用
    ，以取信於艾春暉，使之誤信陳念慈、吳明達2 人必會還款
    ，而繼續交付金錢。陳念慈復承前共同詐欺取財之犯意聯絡
    ，於99年2 月13日農曆除夕當日下午，向艾春暉詐稱：自己
    母親生病送至加護病房，需要借10萬元充為醫療費用云云，
    致艾春暉誤信陳念慈母親病重，而於如附表一編號9 所示之
    時間，共轉帳3 萬元至陳念慈之帳戶內，另於如附表一編號
    10所示之時、地交付6,000 元現金予陳念慈。嗣艾春暉提示
    該6 紙支票均遭退票，且向陳念慈、吳明達均追討無著後，
    始知受騙。
三、陳念慈、吳明達嗣另行起意共同意圖為自己不法所有，基於
    詐欺取財之犯意聯絡，先於民國99年3 月24日，在新北市○
    ○區○○路381 號6 樓，渠等2 人佯欲向吳國華承租該房屋
    ，並當場交付永豐銀行建成分行，發票日99年5 月1 日、面
    額17萬5000元、票號AC0000000 號之支票1 張，用以給付房
    屋之押租金、仲介費等費用，並由陳念慈擔任承租人簽立不
    動產租賃契約書，且吳明達於翌日即將部分私人物品搬至上
    址放置，以取信於吳國華。嗣陳念慈、吳明達於同年月25日
    上午11時許，在吳國華位在新北市新店區之住處，向其詐稱
    急需用錢，要找生肖及運勢相合之人借錢才會賺錢，吳明達
    並佯稱投資獲利後會另給吳國華6 萬元之報酬云云，致吳國
    華因而陷於錯誤，於99年3 月25日日從自動提款機提取現金
    2 萬元交付予吳明達，再於99年3 月26日至中國信託商業銀
    行北新路上之分行臨櫃提款18萬元交給吳明達、陳念慈，並
    由陳念慈簽立保管條1 紙以為憑證，其上約定於99年4 月8
    日歸還。嗣陳念慈、吳明達屆期並未還款，且上開永豐銀行
    支票屆期經提示亦不獲兌現，至此吳國華始知受騙。
四、案經艾春暉訴由臺北市政府警察局信義分局報告、吳國華訴
    由新北市政府警察局新店分局報告及怡富資融公司訴請臺灣
    臺北地方法院檢察署檢察官偵查起訴。
    理  由
壹、證據能力方面：
    按被告以外之人於審判外之言詞或書面陳述，除法律有規定
    者外，不得作為證據，刑事訴訟法第159 條第1 項定有明文
    。惟按被告以外之人於審判外之陳述，雖不符前4 條之規定
    ，而經當事人於審判程序同意做為證據，法院審酌該言詞陳
    述或書面陳述作成時之情況，認為適當者，亦得為證據。當
    事人、代理人或辯護人於法院調查證據時，知有刑事訴訟法
    第159 條第1 項不得為證據之情形，而未於言詞辯論終結前
    聲明異議者，視為有前項之同意，同法第159 條之5 亦規定
    甚明。經查，本院認定犯罪事實所憑之證據中，部分雖屬傳
    聞證據，惟被告陳念慈於本院審判程序中，均同意做為證據
    ，且檢察官亦未於本院言詞辯論終結前聲明異議，是本院審
    酌該等言詞或書面陳述作成之情況，並無非出於任意性或不
    正取供，或違法或不當情事，且客觀上亦無不可信之情況，
    堪認為適當，依刑事訴訟法第159 條之5 規定，均得作為證
    據。
貳、實體部分：
一、上開犯罪事實，業據被告於本院審理時坦承不諱（見本院卷
    第31頁反面），核與證人即告訴人怡富資融公司代理人劉奎
    良於警詢（見臺灣臺北地方法院檢察署99年度偵字第22940
    號卷第14頁至第16頁）、證人即告訴人艾春暉於警詢及偵查
    中（見臺灣臺北地方法院檢察署99年度偵字第15472 號卷，
    下稱偵卷二卷第6 頁至第8 頁、第9 頁至第13頁、第33頁至
    第35頁；臺灣臺北地方法院檢察署99年度偵緝字第2217號卷
    ，下稱偵緝卷二第45頁至第47頁；臺灣臺北地方法院檢察署
    99年度他字第4578號卷第2 頁）、證人即告訴人吳國華於警
    詢及偵查中（見臺灣臺北地方法院檢察署99年度偵字第1752
    3 號卷，下稱偵卷三第3 頁至第5 頁、第6 頁至第8 頁、第
    83頁至第84頁；臺灣臺北地方法院檢察署99年度偵緝字第22
    18號卷，下稱偵緝卷三第23頁至第25頁、第26頁）分別證述
    綦詳，並有牌照號碼783-GAL 號機器腳踏車新領牌照登記書
    1 紙（見臺灣臺北地方法院檢察署99年度他字第9052號卷，
    下稱他卷一第4 頁）、分期付款申請書1 份（見他卷一第5
    頁至第6 頁）、公路監理查詢資料1 紙（見他卷一第7 頁）
    、催收本息表1 紙（見他卷一第8 頁）、徵信授信資料1 紙
    （見他卷一第10頁至第12頁）、告訴人艾春暉之中國信託永
    吉分行帳號000000000000號帳戶存摺交易明細1 份（見偵卷
    二第39頁）、被告所開立之支票影本6 紙及退票理由單（見
    偵卷二第36頁至第37頁、第38頁至第38之1 頁）、法務部票
    據信用資訊連結作業查詢明細表1 紙（見偵卷三第60頁）、
    告訴人吳國華之日盛銀行存摺交易明細及中國信託商業銀行
    存摺交易明細各1 紙（見偵緝三卷第30頁）、被告所簽立之
    保管條1 紙（見偵卷三第9 頁）、不動產租賃契約書1 份（
    見偵卷三第19頁至第21頁）、被告所交付之永豐銀行建成分
    行面額17萬5 千元之支票影本及退票理由單各1 紙（見偵卷
    三第86頁）等件附卷可證，是被告任意性自白有上開證據足
    資佐證，堪認與事實相符，應予採信。綜上，本案事證明確
    ，被告犯行洵堪認定，應予依法論罪科刑。
二、核被告上開所為，均係犯刑法第339 條第1 項之詐欺取財罪
    。又被告與吳明達2 人，就上開事實欄編號二、三所示之詐
    欺犯行，具有犯意聯絡與行為分擔，均為共同正犯。又被告
    於如附表一所示之時間，向告訴人艾春暉施用詐術，接續詐
    得如附表一所示之金錢，時、地均密接，且均侵害同一被害
    人艾春暉之法益，依一般社會觀念，難以強行分割，在刑法
    評價上，應視為數個舉動之接續施行，為接續犯，應論以一
    共同詐欺取財既遂罪。又被告所犯上開一次詐欺取財既遂罪
    及兩次共同詐欺取財既遂罪間，其犯意各別，行為互異，應
    予分論併罰。爰審酌被告前未曾受有期徒刑之宣告，有臺灣
    高等法院被告前案紀錄表1 紙在卷可證（見本院卷第5 頁至
    第6 頁），素行尚佳，惟被告竟不思以己力循正當途徑獲取
    財物，竟圖不勞而獲，以前揭所示之詐欺手法詐得上開所示
    之財物、金錢，是被告之法治觀念甚為薄弱，且其違法、不
    當行為破壞社會治安甚鉅，另考量被告智識程度為高職肄業
    ，及其犯罪之手段、生活狀況，犯行對告訴人怡富資融公司
    造成約7 萬餘元之損失、對告訴人艾春暉造成33萬6 千元之
    損失、對告訴人吳國華造成20萬元之損失，暨因被告於本院
    審理程序中終坦承全部犯行，應已知所悔悟，是被告之犯後
    態度非劣等一切情狀，分別量處如主文所示之刑，併均諭知
    易科罰金之折算標準。另依刑法第51條第5 款規定，定其應
    執行之刑，亦併諭知易科罰金之折算標準。
三、據上論斷，應依刑事訴訟法第299 條第1 項前段，刑法第28
    條、第339 條第1 項、第41條第1 項前段、第51條第5 款，
    刑法施行法第1 條之1 ，判決如主文。
本案經檢察官徐仕瑋到庭執行職務。
中    華    民    國    100    年    3    月    29    日
                  刑事第十七庭審判長法  官  劉煌基
                                    法  官  賴淑美
                                    法  官  葉力旗
以上正本證明與原本無異。
如不服本判決，應於判決送達後10日內向本院提出上訴狀（應抄
附繕本）。告訴人或被害人如對於本判決不服者，應具備理由請
求檢察官上訴，其上訴期間之計算係以檢察官收受判決正本之日
期為準。
                                     書記官 林碧華
中    華    民    國    100    年    3    月    29    日
附錄本案論罪科刑法條全文：
中華民國刑法第339條
意圖為自己或第三人不法之所有，以詐術使人將本人或第三人之
物交付者，處5 年以下有期徒刑、拘役或科或併科1 千元以下罰
金。
以前項方法得財產上不法之利益或使第三人得之者，亦同。
前二項之未遂犯罰之。
附表一
┌──┬────────┬──────────┬──────┐
│編號│交付時間        │ 交付地點或交付方式 │交付金額    │
│    │                │                    │(新臺幣)    │
├──┼────────┼──────────┼──────┤
│ 1  │99年2 月9 日上午│臺北市○○路30巷167 │3萬元       │
│    │10時30分許      │弄4 號              │            │
├──┼────────┼──────────┼──────┤
│ 2  │99年2 月9 日晚間│臺北市○○○路華視公│3萬元       │
│    │21時許          │司附近公園          │            │
├──┼────────┼──────────┼──────┤
│ 3  │99年2 月18日上午│臺北市○○路30巷167 │1萬元       │
│    │10時許          │弄4 號              │            │
├──┼────────┼──────────┼──────┤
│ 4  │99年2 月19日上午│臺北市○○路30巷167 │1萬元       │
│    │10時許          │弄4號               │            │
├──┼────────┼──────────┼──────┤
│ 5  │99年2 月20日下午│臺北市○○路30巷167 │4萬5千元    │
│    │15時許          │弄4 號              │            │
├──┼────────┼──────────┼──────┤
│ 6  │99年2 月21日下午│臺北市○○○路○ 段22│9萬元       │
│    │14時許          │3 巷41號            │            │
├──┼────────┼──────────┼──────┤
│ 7  │99年2 月22日下午│臺北市○○○路○ 段  │3萬元       │
│    │15時許          │223 巷45            │            │
├──┼────────┼──────────┼──────┤
│ 8  │99年2 月28日下午│臺北市○○路30巷167 │6萬5千元    │
│    │15時許          │弄4 號              │            │
├──┼────────┼──────────┼──────┤
│ 9  │99年2月14日某時 │轉帳至被告陳念慈之帳│3萬元       │
│    │                │戶                  │            │
├──┼────────┼──────────┼──────┤
│10  │99年2月14日某時 │臺北市○○路30巷167 │6千元       │
│    │                │弄4 號              │            │
└──┴────────┴──────────┴──────┘
附表二
┌──┬────────┬────────┬────────┐
│編號│到期日          │票面金額        │ 支票號碼       │
│    │                │(新臺幣)        │                │
├──┼────────┼────────┼────────┤
│ 1  │99年2月24日     │3萬元           │AC0000000       │
├──┼────────┼────────┼────────┤
│ 2  │99年2月25日     │9萬元           │AC0000000       │
├──┼────────┼────────┼────────┤
│ 3  │99年3月1日      │2萬4,500元      │AC0000000       │
├──┼────────┼────────┼────────┤
│ 4  │99年3月1日      │2萬元           │AC0000000       │
├──┼────────┼────────┼────────┤
│ 5  │99年3月1日      │20萬3,000元     │AC0000000       │
├──┼────────┼────────┼────────┤
│ 6  │99年3月8日      │8萬7,750元      │AC0000000       │
└──┴────────┴────────┴────────┘